【裁判字號】    91,上易,3167
【裁判日期】    920418
【裁判案由】    勞動基準法
【裁判全文】
臺灣高等法院刑事判決                          九十一年度上易字第三一六七號
      上  訴  人  臺灣板橋地方法院檢察署檢察官
      被      告  甲○○
右列上訴人因被告違反勞動基準法案件，不服臺灣板橋地方法院九十一年度易字第一
九二六號中華民國九十一年九月十九日第一審判決（起訴案號：臺灣板橋地方法院檢
察署九十一年度偵字第九三四七號、第一０二九八號），提起上訴，本院判決如左：
      主      文
原判決撤銷。
甲○○免訴。
      理      由
一、公訴意旨略以：甲○○明知未經申請主管機關核准，不得使女工於每日午後十時
    至翌晨六時之時間內工作，竟於民國九十年九月十五日起至九十一年三月二十三
    日二十三時十一分止，在台北縣三重市○○路○段三三號所經營之「天使有約複
    合休閒中心」僱用女工李美萱、賴曉晴、陳芯卉、張茹瑋、陳虹君、趙佳玲，於
    午後十時以後，擔任現場從事服務生工作。甲○○復基於同上之概括犯意，於九
    十年九月十五日起至九十一年四月二十九日二十二時四十分止，連續在台北縣三
    重市○○○路二一四號所經營之「小龍女理容院」僱用女工吳秋紛、郭玟綺於午
    後十時以後，擔任現場從事按摩、理髮工作。因認甲○○違反勞動基準法第四十
    九條第一項規定，而犯有同法第七十七條之罪嫌。
二、按行為後法律有變更者，適用裁判時之法律，刑法第二條第一項前段定有明文；
    又犯罪後之法律已廢止其刑罰者，應諭知免訴之判決，刑事訴訟法第三百零二條
    第四款亦有明文。查勞動基準法第三十條、第三十條之一、第三十二條、第四十
    九條、第七十七條、第七十九條及第八十六條業經立法院修正通過，經總統於九
    十一年十二月二十五日公布，並自同年月二十七日生效，該法第四十九條修正為
    ：「雇主不得使女工於午後十時至翌晨六時之時間內工作。但雇主經工會同意，
    如事業單位無工會者，經勞資會議同意後，且符合下列各款規定者，不在此限：
    一、提供必要之安全衛生設施。二、無大眾運輸工具可資運用時，提供交通工具
    或安排女工宿舍。前項第一款所稱必要之安全衛生設施，其標準由中央主管機關
    定之。但雇主與勞工約定之安全衛生設施優於本法者，從其約定。女工因健康或
    其他正當理由，不能於午後十時至翌晨六時之時間內工作者，雇主不得強制其工
    作。第一項規定，於因天災、事變或突發事件，雇主必須使女工於午後十時至翌
    晨六時之時間內工作時，不適用之。第一項但書及前項規定，於妊娠或哺乳期間
    之女工，不適用之」。並將第七十七條修正為：「違反第四十二條、第四十四條
    第二項、第四十五條、第四十七條、第四十八條、第四十九條第三項或第六十四
    條第一項規定者，處六月以下有期徒刑、拘役或科或併科二萬元以下罰金」。第
    七十九條則修正為：「有下列行為之一者，處二千元以上二萬元以下罰鍰：一、
    違反第七條、第九條第一項、第十六條、第十九條、第二十一條第一項、第二十
    二條、第二十三條、第二十四條、第二十五條、第二十八條第二項、第三十條、
    第三十二條、第三十四條、第三十五條、第三十六條、第三十七條、第三十八條
    、第三十九條、第四十條、第四十一條、第四十六條、第四十九條第一項、第五
    十六條第一項、第五十九條、第六十五條第一項、第六十六條、第六十七條、第
    六十八條、第七十條或第七十四條第二項規定者。二、違反主管機關依第二十七
    條限期給付工資或第三十三條調整工作時間之命令者。三、違反中央主管機關依
    第四十三條所定假期或事假以外期間內工資給付之最低標準者。違反第四十九條
    第五項規定者，處一萬元以上五萬元以下罰鍰；經處罰鍰仍不改善者，得連續處
    罰。」，是以，新修正之勞動基準法第七十七條已將雇主違反女工不得於午後十
    時至翌晨六時之時間內工作之規定予以除罪化，改列入第七十九條以行政罰鍰代
    之甚明。
三、本件被告甲○○被訴雇用女工於午後十時至翌晨六時內工作，違反修正前勞動基
    準法第四十九條第一項之規定，應依同法第七十七條處斷，惟因新修正後勞動基
    準法第七十七條已廢止對該行為處以刑事罰，而改於第七十九條科以行政罰鍰，
    且復查無被告有何其他違反修正後勞動基準法之犯行，原審未及適用新修正勞動
    基準法之規定，乃對被告被訴此部分犯行逕為有罪之諭知，容有未洽。檢察官上
    訴意旨略以：被告另於本件判決前之九十一年一月十五日，迄九十一年三月二十
    日止，在小龍女理容院僱用黃淑慧、顏月娥、陳淑卿三名女子擔任服務生，工作
    時間為晚間八時起至翌日凌晨四時止，所犯於前揭起訴部分顯係基於概括犯意反
    覆為之，為連續犯，原審未及斟酌，難認允當，故請撤銷原判決另為判決等語。
    雖無可採，然原判決既有上述可議之處，自屬無可維持，應由本院將原判決予以
    撤銷，諭知被告免訴之判決。
四、另台灣板橋地方法院檢察署九十一年偵字第一一五六三號、一三三六七號、一六
    九一八號、二０七０五號分別移送原審及本院併辦，認與本件起訴部分具有裁判
    上一罪關係，爰請求併為審理。惟前開起訴部分因經判決免訴，則聲請併辦部分
    即與本案並無審判不可分之關係，而無從併為審理，應檢退由檢察官另妥適處理
    ，附此敘明。
據上論斷，應依刑事訴訟法第三百六十九條第一項前段、第三百六十四條、第三百零
二條第四款，判決如主文。
本案經檢察官彭坤業到庭執行職務。
中      華      民      國    九十二    年      四      月     十八     日
                              臺灣高等法院刑事第二十四庭
                                  審判長法  官  陳  貽  男
                                        法  官  徐  世  禎
                                        法  官  李  世  貴
右正本證明與原本無異。
不得上訴。
                                        書記官  魏  汝  萍
中      華      民      國    九十二    年      四      月     十八     日


司法院資訊處製作；財團法人民間司法改革基金會備份。
